臺灣高等法院臺中分院刑事判決
111年度上易字第723號

上  訴  人  臺灣臺中地方檢察署檢察官
被      告  謝標志



上列上訴人因被告竊盜案件，不服臺灣臺中地方法院111年度易
字第772號中華民國111年6月17日第一審判決（起訴案號：臺灣
臺中地方檢察署110年度偵字第22429號），提起上訴，本院判決
如下：
    主  文
上訴駁回。
    犯罪事實
一、謝標志與某真實姓名年籍不詳之成年男子（下稱該男子）共
    同意圖為自己不法之所有，基於竊盜之犯意聯絡，於民國11
    0年2月27日2時37分許前之某時，由謝標志駕駛車牌號碼000
    -0000號自用小客車搭載該男子至臺中市大雅區通山路「橫
    山公園」附近某處，由該男子以不詳方式拆除竊取詹○○所有
    停放在該處之車牌號碼000-0000號自用小客車之車牌2面，
    得手後，駛往苗栗縣三義鄉某處，將上開車號000-0000號自
    用小客車之車牌2面卸下改懸掛前揭竊得之000-0000號自用
    小客車之車牌2面。
二、謝標志與該男子，共同意圖為自己不法之所有，基於加重竊
    盜之犯意聯絡，於110年2月27日2時37分許，由謝標志駕駛
    上開車輛停靠在臺中市○○區○○路0段000○00號路旁，讓該男
    子下車後，再將車輛往前行駛停等在臺中市西屯區西屯路與
    至善路口等待接應，該男子旋即步入臺中市西屯區西屯路2
    段295之6號由龔○○擔任店長之「速喜樂自助洗衣店」內，持
    客觀上足供作兇器使用之拔釘器1支（未扣案），先行撬開
    店內收費機後，即離去前往謝標志車輛停等處會合，再由謝
    標志於同日2時41分許駕車搭載該男子，返回停靠在上址自
    助洗衣店前對面道路，由該男子自車內取出橘色袋子1只再
    次進入上址店內，自方才遭撬開之收費機內搜刮現金共計新
    臺幣（下同）3380元裝入袋內，得手後，迅即奔出店外，坐
    上謝標志接應之車輛逃逸，駛往臺中市大雅區人和路216巷
    無名弄內，在車內朋分竊得之財物（由謝標志、該男子各分
    得1半，即1690元），並卸除該車所懸掛之000-0000號車牌2
    面，重新將該車懸掛000-0000號車牌2面，再共乘該車離去
    。嗣龔○○發現遭竊報警處理，為警調閱監視錄影器畫面追查
    比對而循線查獲。
三、案經龔○○訴由臺中市政府警察局第六分局報告臺灣臺中地方
    檢察署檢察官偵查起訴。
    理  由
壹、證據能力部分 
一、本判決下述所引用被告謝標志（下稱被告）以外之人於審判
    外之供述證據，檢察官、被告於本院審理時均同意有證據能
    力（見本院卷第125頁），且迄本院言詞辯論終結前，就該
    等證據之證據能力，皆未聲明異議，而本院審酌上開供述證
    據資料製作時之情況，並無不當取供或證明力明顯過低之瑕
    疵，認以之作為證據應屬適當，依刑事訴訟法第159條之5規
    定，認均具有證據能力。
二、本件判決以下引用之非供述證據，經本院於審理時依法踐行
    調查證據程序，與本案待證事實具有自然之關聯性，且無證
    據證明係公務員違法取得之物，依法自得作為證據。
貳、認定犯罪事實所憑證據及理由
一、揭犯罪事實，業據被告於偵查、原審及本院審理中均坦承不
    諱，核與證人即被害人詹○○、告訴人龔○○於警詢中之證述相
    符（見偵卷第75至83頁），並有員警職務報告、偵查報告、
    刑案現場勘察報告、失車-案件基本資料詳細畫面報表、車
    輛詳細資料報表、監視器畫面擷取照片、監視器畫面光碟、
    車牌號碼000-0000號車輛車行紀錄、車牌號碼000-0000號車
    輛國道ETC通行紀錄及通聯調閱查詢單等件在卷可稽（見偵
    卷第73、89至123、201至221、225至256頁）。足認被告前
    揭任意性自白與事實相符，堪以採信。至被告於本院審理時
    雖辯稱只有偷到2千多元云云，然查證人龔○○於警詢中已明
    確證述：經清點後遭竊取3380元等語，且被告於原審審理時
    對此部分亦不爭執（見原審卷第102頁），顯見其事後翻異
    前詞，並不足採，附此敘明。
二、綜上所述，本案事證明確，被告上開犯行均堪以認定，應依
    法論科。
參、論罪科刑
一、核被告就犯罪事實一所為，係犯刑法第320條第1項之竊盜罪
    ；就犯罪事實二所為，係犯刑法第321條第1項第3款之攜帶
    兇器竊盜罪。被告就上開竊盜、攜帶兇器竊盜犯行，與該男
    子間有犯意聯絡及行為分擔，均為共同正犯。
二、被告所為上開2次犯行，犯意各別，行為互殊，應分論併罰
    ，被告辯稱其所為構成連續犯云云，並不足採。
三、按司法院釋字第775號解釋意旨，闡釋刑法第47條第1項所規
    定行為人受徒刑執行完畢，或一部之執行而赦免後，5年以
    內故意再犯有期徒刑以上之罪，雖為累犯，惟仍應依個案犯
    罪情節，具體審酌行為人犯罪之一切情狀暨所應負擔之罪責
    ，裁量有無加重其刑之必要，避免一律加重致發生過苛或違
    反比例及罪刑相當原則之情形者而言（最高法院109年度台
    上字第3222號刑事判決參照）。又法院於審酌被告是否適用
    累犯規定而加重其刑時，訴訟程序上應先由檢察官就前階段
    被告構成累犯之事實，以及後階段應加重其刑之事項，主張
    並具體指出證明方法後，法院才需進行調查與辯論程序，而
    作為是否加重其刑之裁判基礎。前階段構成累犯事實為檢察
    官之實質舉證責任，後階段加重量刑事項為檢察官之說明責
    任，均應由檢察官分別負主張及具體指出證明方法之責。而
    所謂檢察官應就被告累犯加重其刑之事項「具體指出證明方
    法」，係指檢察官應於科刑證據資料調查階段就被告之特別
    惡性及對刑罰反應力薄弱等各節，例如具體指出被告所犯前
    後數罪間，關於前案之性質（故意或過失）、前案徒刑之執
    行完畢情形（有無入監執行完畢、在監行狀及入監執行成效
    為何、是否易科罰金或易服社會勞動〔即易刑執行〕、易刑執
    行成效為何）、再犯之原因、兩罪間之差異（是否同一罪質
    、重罪或輕罪）、主觀犯意所顯現之惡性及其反社會性等各
    項情狀，俾法院綜合判斷個別被告有無因加重本刑致生所受
    刑罰超過其所應負擔罪責之情形，裁量是否加重其刑，以符
    合正當法律程序及罪刑相當原則之要求（最高法院110年度
    台上字第5660號刑事判決參照）。查被告前因施用毒品、竊
    盜、妨害公務、贓物等案件，經本院以103年度抗字第388號
    裁定定應執行有期徒刑7年10月確定，於107年11月18日縮短
    刑期執行完畢等情，有臺灣高等法院被告前案紀錄表1份在
    卷可憑。其受有期徒刑之執行完畢，5年內故意再犯本案法
    定本刑有期徒刑以上之罪，為刑法第47條第1項所規定之累
    犯。而就上開構成累犯之前提事實，檢察官已於本院審理時
    具體指明，被告亦於本院審理時自承有上開前科；另檢察官
    亦於本院審理時說明被告一再涉犯類似情節、相同性質之犯
    罪，足見其刑罰反應力薄弱，應予加重其刑。本院審酌被告
    於前案入監服刑並執行完畢後，卻對先前所受刑之執行欠缺
    感知，仍執意再為本案竊盜犯行，對照被告先前亦因竊盜犯
    罪入監服刑，足見被告並無悛悔改過之心，前案徒刑之執行
    難收成效，縱予加重其刑，亦無使其所承受之刑罰超逾其所
    應負擔之罪責、而違背憲法比例及罪刑相當原則之情形，經
    本院審酌上開具體情狀後，認為應予加重其刑。
肆、本院之判斷　　
一、原審認被告本件事證明確，適用刑事訴訟法第273條之1第1
    項、第299條第1項前段、第310條之2、第454條第1項，刑法
    第320條第1項、第321條第1項第3款、第28條、第41條第1項
    前段、第38條之1第1項前段、第3項，刑法施行法第1條之1
    第1項等規定，並以行為人之責任為基礎，審酌被告不思循
    正當管道賺取財務，竟為本案普通竊盜、攜帶兇器竊盜之犯
    行、所生損害，及被告犯後坦承犯行，惟未賠償告訴人、被
    害人損害之犯後態度，復考量被告前曾因贓物、侵占、搶奪
    、偽證、妨害公務及多次違反毒品危害防制條例、竊盜等案
    件經法院論罪科刑之素行，兼衡被告之犯罪動機、目的、分
    工方式、所獲利益，暨其於原審審理中自陳之智識程度、經
    歷等一切情狀，就其所犯普通竊盜、加重竊盜罪各量處有期
    徒刑3月、7月，並就所犯普通竊盜罪部分，諭知易科罰金之
    折算標準。暨認被告本案之犯罪所得1690元，未予扣案，應
    依刑法第38條之1第1項前段、第3項規定諭知沒收，於全部
    或一部不能沒收或不宜執行沒收時，追徵其價額；所竊得之
    000-0000號車牌2面，及用以實施犯罪事實欄二加重竊盜犯
    行之拔釘器，均未扣案，惟沒收均欠缺刑法上之重要性，均
    不予宣告沒收或追徵。經核所為認事用法均無違誤，量刑亦
    均屬妥適。
二、檢察官上訴意旨略以：被告本案犯行構成累犯，且檢察官已
    指明被告累犯之證明方法，經合法調查，並說明應予加重之
    理由，且衡酌被告受前案執行完畢後理應產生警惕作用，竟
    再犯本案之罪，顯見前案之徒刑對被告並未生警惕作用，已
    符合刑法第47條立法、修正理由所述「特別惡性」、「犯罪
    行為人之刑罰反應力薄弱」之情形，且無司法院釋字第775
    號解釋意旨所指個案應量處最低法定刑，又無法適用刑法第
    59條減輕其刑之情形，自應依刑法第47條第1項規定，加重
    其刑，原判決未予依法加重其刑，容有未洽，請求撤銷原判
    決等語。然原判決就被告應否構成累犯之判斷，雖有尚欠周
    延之處，以致未能援引刑法第47條第1項之規定加重其刑，
    惟原判決既已將被告上述足以構成累犯之刑罰執行完畢事實
    ，列為刑法第57條之量刑因子，而於決定被告刑期長短時具
    體予以審酌，且適度反映於原判決之量刑上，並非全然固守
    法定最低本刑而未予加重，此一量刑結論幾與本案適用累犯
    規定予以加重其刑無異。是以原判決就累犯規定之適用雖有
    瑕疵，惟與判決認定之犯罪事實及量刑結論均不生影響，基
    於無害瑕疵審查原則，即不構成撤銷原判決之理由。此觀最
    高法院110年度台上字第5660號刑事判決所稱如法院認為檢
    察官未就構成累犯事實有所主張或具體指出證明方法，而未
    論以累犯或依累犯規定加重其刑，但仍將被告可能構成累犯
    之前科、素行資料列為量刑審酌事由，此時對被告所應負擔
    之罪責已予充分評價，依重複評價禁止之精神，自無許檢察
    官事後循上訴程序，以該業經列為量刑審酌之事由應改論以
    累犯並加重其刑為由，指摘原判決未依累犯規定加重其刑違
    法或不當，應係前述無害瑕疵審查原則之具體展現，益足為
    證。是以檢察官之上訴並無理由，應予駁回。
據上論結，應依刑事訴訟法第368條，判決如主文。
本案經檢察官張文傑提起公訴，檢察官郭逵提起上訴，檢察官李
芳瑜到庭執行職務。　

中　　華　　民　　國　　111 　年　　10　　月　　11　　日
            刑事第九庭   審判長法　官　紀  文  勝
                               法　官  姚  勳  昌
                               法　官  紀  佳  良 
以上正本證明與原本無異。
不得上訴。 
                               書記官  洪  鴻  權
　　　　　　　　　　　　　　　 
中　　華　　民　　國　　111 　年　　10　　月　　11　　日